【裁判字號】    97,台上,3380
【裁判日期】    970717
【裁判案由】    強盜
【裁判全文】
最高法院刑事判決            九十七年度台上字第三三八０號
上  訴  人  甲○○
上列上訴人因強盜案件，不服台灣高等法院中華民國九十七年五
月七日第二審判決（九十七年度上訴字第四九０號，起訴案號：
台灣板橋地方法院檢察署九十六年度偵字第二０六五四號），提
起上訴，本院判決如下：
    主  文
上訴駁回。
    理  由
按刑事訴訟法第三百七十七條規定：上訴於第三審法院，非以判
決違背法令為理由，不得為之；是提起第三審上訴，應以原判決
違背法令為理由，係屬法定要件。如果上訴理由書狀並非依據卷
內訴訟資料具體指摘原判決不適用何種法則或如何適用不當，或
所指摘原判決違法情事，顯與法律規定得為第三審上訴理由之違
法情形不相適合時，均應認其上訴為違背法律上之程式，予以駁
回。本件原判決綜合全案證據資料，本於事實審法院之推理作用
，認定上訴人甲○○有其事實欄所載之犯行，因而撤銷第一審科
刑之判決，改判仍論上訴人以攜帶兇器強盜罪，處有期徒刑七年
二月，扣案之黑色全罩式安全帽一頂，沒收。已詳細說明其所憑
之證據及認定之理由；而對於上訴人所提出之辯解，並已逐一說
明其不足採信之理由，俱有卷存之證據資料可資覆按。從形式上
觀察，原判決並無違背法令情形。上訴人上訴意旨略稱：伊持以
犯案之工具並未扣案，而依證人王弘毅之證詞，係謂該犯案工具
為平的，不記得有無刀刃等旨，則伊所為是否足致王弘毅達於不
能抗拒之程度，容有疑義，原審未勘驗案發當時之監視錄影帶，
遽行判斷，自有可議。又伊所持作案工具應係前端扁平狀之煎牛
排鏟，原判決就該工具如何得認係兇器及對王弘毅於偵審之證詞
如何具有證據能力，並未於理由說明論述，亦嫌理由欠備云云。
惟查：採證認事，係事實審法院之職權，其對證據證明力所為之
判斷，如未違背經驗法則與論理法則，復已敘述其憑以判斷之心
證理由，即不能任意指為違法。又刑事訴訟法第三百七十九條第
十款所稱應於審判期日調查之證據，係指客觀上為法院認定事實
及適用法律基礎，且非不能調查之證據而言。原判決依憑證人即
被害人統一便利商店店員王弘毅關於上訴人進店即持刀迫令其打
開收銀機，當時店內僅其一位店員，無法抵抗，上訴人即強取新
台幣（下同）二千二百元之指訴、上訴人供認有持撿拾而來前端
略為橢圓、含手把長約二十七公分之短刀一把，指向超商店員並
取走現金二千二百元之事實，扣案之上訴人犯案時所戴黑色全罩
式安全帽一頂、贓物認領保管單及指認犯罪嫌疑人紀錄表各一紙
、統一超商監視器翻拍照片九幀暨查獲上訴人現場照片八幀等證
據資料，認定上訴人有本件攜帶兇器強盜之犯行，已詳敘其得心
證之理由明確，並綜合調查證據之結果，論述上訴人持供強盜之
短刀，前端呈扁平狀，為不鏽鋼材質，連同把柄長約二十七公分
，為客觀上對人之生命、身體具危險性之兇器，而王弘毅深夜一
人值班，於無人可資救援情境下，驟遭上訴人持刀迫令打開收銀
機，衡諸常情，客觀上已足壓抑其意思自由，達於不能抗拒之程
度。復說明王弘毅於偵查中之證詞，並無顯不可信之情況，依法
有證據能力，至上訴人原審選任辯護人，雖曾聲請調閱便利商店
監視錄影帶，然本件事證已臻明確，且據台北縣政府警察局海山
分局調查結果，該便利商店監視系統無燒錄設備，須將監視器整
組硬碟拆下方能拷貝，為免該店監視錄影中斷，僅提供影象供警
方翻拍，有該局九十七年三月二十日北縣警海偵字第０九七００
０九九八四號函在卷可參，尚無另行調閱拷貝案發當時監視錄影
內容加以勘驗之必要等情綦詳。核無違背證據法則及經驗法則之
情形，自屬原審採證認事之職權行使；且原判決依憑上揭證據資
料認已足證明上訴人之犯罪事實，業如前述，縱未依原辯護人聲
請勘驗便利商店之監視錄影帶，亦不能指為違法。上訴意旨置原
判決所為明白論斷於不顧，仍執陳詞就原判決已說明之事項，任
意指摘或重為單純事實上之爭辯，自非合法之第三審上訴理由。
又含證人在內之被告以外之人，於審理中向法官所為之陳述，既
與直接審理、言詞審理主義無違，依法本有證據能力，自不待言
。原審就王弘毅於審理中之證詞具有證據能力乙端，未再於理由
內贅予論述，於法並無不合。其餘上訴意旨復未依據卷內資料對
原判決究竟如何違背法令，為具體之指摘，自不足據以辨認原判
決已具備違背法令之形式要件。本件上訴違背法律上之程式，應
予駁回。
據上論結，應依刑事訴訟法第三百九十五條前段，判決如主文。
中    華    民    國  九十七  年    七    月   十七   日
                      最高法院刑事第九庭
                          審判長法官  洪  文  章
                                法官  王  居  財
                                法官  郭  毓  洲
                                法官  黃  梅  月
                                法官  邱  同  印
      本件正本證明與原本無異
                                      書  記  官
中    華    民    國  九十七  年    七    月  二十一  日
                                                    ｍ


司法院資訊處製作；財團法人民間司法改革基金會備份。
